臺灣臺北地方法院民事簡易判決
110年度北簡字第3862號
原      告  林秀蓉  
訴訟代理人  張介鈞律師
            張鈞棟律師          
複  代理人  劉孟哲律師 
被      告  三商美邦人壽保險股份有限公司


法定代理人  陳翔玠  
訴訟代理人  高佩辰律師
            林歷彥  

上列當事人間請求給付承攬報酬事件，經臺灣高雄地方法院以11
0年度雄簡字第59號裁移送前來，本院於中華民國110年9月15日
言詞辯論終結，判決如下：
    主      文
原告之訴駁回。
訴訟費用新臺幣貳仟伍佰肆拾元由原告負擔。
    事實及理由
一、原告主張：原告自民國88年9月起於被告臺中分行任職，90
    年間調職至桃園中壢區擔任業務員數年，被告於109年6月1
    日發文通知原告(發文字號：109三預字第00004號)，內容略
    為自109年6月15日起終止與原告間之承攬契約，要求原告離
    職，並將原告所有之保戶交由其主管承接，而原告不得再領
    取保戶續繳保費可得之續期佣金，然原告與被告之承攬契約
    終止，原告僅是不能再招攬新的保險契約，原有既已生效之
    保險契約的續期佣金請求權仍然存在，不將隨承攬契約終止
    而消失，亦不問業務員後續是否得以提供保戶保單服務，只
    需保戶持續繳交保險費用，原告即可向被告請求原承接保戶
    之續期佣金，而按原告108年度所得扣繳憑單所載，每月平
    均可獲得約新臺幣(下同)80,000元之續期佣金，原告可向被
    告請求於109年6月15日離職迄今，共3個月之續期佣金，總
    計240,000元，爰依承攬契約及被告公告之保險承攬報酬、
    服務獎金及年終業績獎金說明，請求被告給付續期佣金240,
    000元，為此提起本件訴訟等語，並聲明：被告應給付原告2
    40,000元，及自起訴狀繕本送達翌日起至清償日止，按週年
    利率5%計算之利息。
二、被告則以：原告自承兩造間之承攬契約已於109年6月15日起
    終止，原告已非被告所屬之業務員，自不得再主張續年度業
    務津貼。又承攬契約書(下稱系承攬契約)第3條所指「保險
    承攬報酬」、「年終業績獎金」之範圍，依據三商美邦人壽
    保險股份有限公司(101)三業(三)字第00001號公告(下稱系
    爭公告)已有明訂，另依系爭承攬契約第10條之約定，自應
    優先適用系爭公告作為兩造權利義務關係之依據，依系爭公
    告之內容，可將承攬報酬再區分為「保險承攬報酬」、「服
    務獎金」、「年終業績獎金」，所謂保險承攬報酬，係指原
    告經被告授權，以被告業務員之身分對外招攬保險契約，於
    要保人簽訂要保書、交付首期保險費、經被告同意承保且契
    約效力確定後，原告承攬之工作方屬完成，被告始應依約給
    付保險承攬報酬，復依系爭公告所述之保險承攬報酬，係指
    首年度承攬報酬，以首期保險費(首年險種實繳保費)為其計
    算基礎：首年實繳保險×給付比率計算，是承攬契約第3條第
    1項所約定之「保險承攬報酬」並未涵蓋「服務獎金」在內
    ；「服務獎金」，係以保戶繳納續期保險費(續年險種實繳
    保費)且業務員在職繼續提供服務，作為服務獎金之發放條
    件，即服務獎金係給付予續期保費繳交時負責服務該保戶之
    業務員，而非最初招攬該保戶投保之業務員，是服務獎金於
    本質上與保險承攬報酬即屬不同，又為避免業務員離職或因
    故無法繼續服務保戶，被告遂於99年1月26日(99)三業(二)
    字第00002號函訂定「失效業務員保單移轉作業辦法」，其
    目的係為使失效業務員所屬保戶，後續能獲得較佳之服務，
    且明訂承接主管依照「保戶拜訪服務紀錄表」辦理簽回，並
    於函文之附件載明承接主管就承接保單達成一定簽回比例時
    ，保單之權利及義務即歸屬於承接主管，且承接保單之續期
    服務獎金發放率為100%，可證業務員在職繼續服務係領取續
    期服務獎金之其一條件；年終業績獎金，係以業務員承攬保
    單之承攬報酬換算業績(稱津貼業績)為據；至原告提出之10
    8年度各類所得扣繳暨免扣繳憑單，給付總額包括原告所領
    取之保險承攬報酬及107年度之年終業績獎金6,888元，並非
    全為原告所稱僅有續期服務獎金之金額等語，資為抗辯，並
    聲明：㈠原告之訴駁回。㈡如受不利判決，願供擔保，請准宣
    告免為假執行。
三、原告主張自88年9月起於被告臺中分行任職，90年間調職至
    桃園中壢區擔任業務員；被告以109年6月1日(109)三預字第
    00004號通知，自109年6月15日起終止與原告間之承攬契約
    ，有系爭承攬契約、被告109年6月1日(109)三預字第00004
    號通知可稽(見臺灣高雄地方法院110年度雄簡字第59號卷第
    15-18頁，下稱雄簡卷)，復為被告所不爭執，堪信為真實。
四、本院得心證之理由：
　　原告主張其與被告之承攬契約雖已終止，但原有既已生效之
    保險契約的續期佣金請求權仍然存在，被告仍應繼續給付其
    續期佣金，則為被告否認，並以前詞置辯，茲析論如下：
　㈠依系爭承攬契約第3條第1項約定：「乙方(即原告)交付保戶
    簽妥之要保書及首期保險費予甲方(即被告)，經甲方同意承
    保且契約效力確定後，乙方始得依甲方公告之『保險承攬報
    酬」、『年終業績獎金』領取報酬。」(見雄簡卷第17頁)，本
    條係約定原告招攬保險契約之報酬，並無任何關於續期佣金
    之用語及相關約定，則原告於承攬契約終止後，主張依系爭
    承攬契約請求給付續期佣金，已難認為有據。
　㈡又依系爭公告：「主旨：重申保險承攬報酬、服務獎金及年
    終業績獎金，如說明，請查照。說明：一、保險承攬報酬：
    首年度承攬報酬(稱承攬報酬)，以首年險種實繳保費計算：
    承攬報酬＝首年實繳保費×給付比率。二、服務獎金：續年度
    服務獎金(稱服務獎金)，以續年險種實繳保費計算：服務獎
    金＝續年實繳保費×給付比率。三、年終業績獎金：以本人承
    攬保單之承攬報酬換算業績(稱津貼業績)為據，辦法另訂。
    …」(見本院卷第95頁)，即服務獎金，係以保戶於續年度繼
    續繳納保費為計算基礎；復參被告87年承攬契約附件二「保
    險招攬行銷辦法」第四章契約之終止第4條前段約定：「招
    攬業務員契約終止後，自終止生效日起停發各項工作酬勞」
    、第6條前段約定：「招攬業務員契約終止後，即無任何代
    表本公司招攬或收取款項之權，亦不得再代表本公司對保戶
    提供服務」(見本院卷第76頁)，依上揭約定，業務員與被告
    之承攬契約終止後，該離職業務員即不得再代表被告對保戶
    提供服務，亦不得領取續期服務獎金。另參被告99年1月26
    日(99)三業(二)字第00002號函：「主旨：訂定失效業務員
    保單移轉作業辦法，如說明，請查照。說明：一、為使失效
    業務員之所屬保戶，後續能獲得較佳之服務，特訂定失效業
    務員保單移轉直屬主管保全作業辦法。二、保單移轉類別：
    ㈠一般失效業務員保單：非因懲處終止合約之業務員，其所
    屬保單由直屬主管【以下稱承接主管】依失效業務員保單移
    轉作業辦理保單承接。…三、【承接主管】作業：…㈡訂定【
    承接主管】為績優主管(含通訊處經理)及一般主管；公司並
    於每半年(6月及12月)進行績優主管資格審核，並依審核結
    果訂定『保戶拜訪服務記錄表』簽回比例(相關資料詳附件)…
    」，並於函文之附件明定承接主管就所承接保單簽回達成一
    定比例以上時，就承接保單之續期津貼發放率為100%（見本
    院卷第107、108頁）。承上，可知被告就離職業務員之保單
    並非不發放續期服務獎金，而是由承接保單之主管辦理保戶
    拜訪服務及領取全部（即100%）之續期服務獎金。
　㈢末被告之保險業務員，其承攬之工作除為被告招攬保險，並
    應為所承攬之保單保戶繼續提供相關服務，並非於招攬成立
    保險契約即可領取報酬，此觀系爭公告第8條約定：「保單
    因故取消、或經要保人撤銷、或自始無效時，各項已發之承
    攬報酬及服務獎金應返還予公司…」可明(見本院卷第95頁)
    ，兩造自109年6月15日起已終止系爭承攬契約關係，已如前
    述，原告既已非被告之業務員，顯不可能於續年度再為被告
    之保戶繼續提供服務，是原告對於原招攬保戶之續年度保險
    業務服務工作即已無從履行服務，自不得請求被告給付服務
    獎金，故原告請求被告給付自109年6月15日離職迄今共3個
    月之續期佣金240,000元，洵屬無據。
五、綜上所述，原告據以提起本訴，請求被告給付240,000元，
    及自起訴狀繕本送達翌日起至清償日止，按週年利率5%計算
    之利息，為無理由，應予駁回。
六、本件事證已臻明確，兩造其餘攻擊防禦方法及證據，核與判
      決之結果不生影響，爰不一一論列，併此敘明。
七、訴訟費用負擔之依據：民事訴訟法第78條。本件訴訟費用額
    ，依後附計算書確定如主文第2項所示金額。
中　　華　　民　　國　　110 　年　　10　　月　　5 　　日
                  臺北簡易庭    法  官  葉藍鸚
訴訟費用計算書
項　　    目               金　額（新臺幣）　　   備　註
第一審裁判費   　 　　     2,540元
合　　　　計　　　         2,540元
以上正本係照原本作成。
如不服本判決，應於判決送達後20日內向本庭提出上訴狀（須按
他造當事人之人數附繕本）。如委任律師提起上訴者，應一併繳
納上訴審裁判費。
中　　華　　民　　國　　110 　年　　10　　月　　5 　　日
                                書記官  林錫欽